臺灣板橋地方法院刑事判決　　　　　　 99年度交訴字第233號
公　訴　人　臺灣板橋地方法院檢察署檢察官
被　　　告　詹朝翔
指定辯護人　本院公設辯護人吳天明
上列被告因強盜等案件，經檢察官提起公訴（99年度偵字第
25809 號），本院判決如下：
    主  文
詹朝翔服用酒類，不能安全駕駛動力交通工具而駕駛，處罰金新
臺幣捌萬元，如易服勞役，以新臺幣壹仟元折算壹日。又以脅迫
使人行無義務之事，處有期徒刑伍月，如易科罰金，以新臺幣壹
仟元折算壹日。又對於公務員依法執行職務時，施強暴，處有期
徒刑貳月，如易科罰金，以新臺幣壹仟元折算壹日。有期徒刑部
分應執行有期徒刑陸月，如易科罰金，以新臺幣壹仟元折算壹日
。
被訴傷害部分公訴不受理。
    事  實
一、詹朝翔於民國99年9 月18日晚間7 時許，在臺北縣新莊巿（
    現改制為新北市新莊區，下同）福營路35巷「福營公園」旁
    之某檳榔攤飲用酒類，已達注意力、反應力減退，而無法安
    全駕駛動力交通工具之狀態，猶於同日晚間9 時許，先駕駛
    其所有車牌號碼為J9N- 165號之重型機車，返回位於臺北縣
    新莊市○○街101 巷4 弄7 號7 樓住處後，又於同日晚間10
    時40分許駛至蘇月美所經營位於臺北縣新莊巿福營路79號「
    音速小子撞球館」時，不慎撞擊該撞球館左側玻璃門導致玻
    璃破損。詎詹朝翔因與店家洽談賠償事宜時心生不快，竟駕
    車返回住處拿取家中之牛肉刀一把後，又駕車前往該撞球館
    （其父母詹深泉、郭月女見狀，擔心滋事即尾隨在後），並
    直接撞毀該撞球館之自動玻璃門（毀損部分未據告訴），再
    手持該牛肉刀走進該撞球館內，對在場之蘇月美及店員高敏
    益恫稱：「你們都看不起我，搶劫！」等語，旋即自行爬進
    櫃檯內，將收銀檯之抽屜拉扯至地上後，撿拾掉落地上之新
    臺幣（下同）百元紙鈔，撒向店內並高呼：「你們大家都看
    不起我！」等語洩憤，即以此脅迫方式，使蘇月美、高敏益
    等人行容忍詹朝翔擅自開啟收銀檯抽屜並拿取現鈔撒向店內
    此一無義務之事。
二、詹朝翔嗣將所持牛肉刀丟在地上後，即離開該撞球館欲駕駛
    上開機車離去，此時因郭月女及趁隙離開之蘇月美報案而身
    著制服趕赴現場之臺北縣政府警察局（現改制為新北市政府
    警察局，下同）新莊分局福營派出所警員黃培勛見狀拉住詹
    朝翔機車之右煞車加以攔阻，詹朝翔因而人車倒地，黃培勛
    隨即上前逮捕詹朝翔，詎詹朝翔竟基於對執行職務公務員施
    以強暴之犯意，徒手拉扯依法執行職務之警員黃培勛，使黃
    培勛之制服因而破損並受有右手中指擦傷、左小腿擦傷及左
    手腕挫傷等傷害（毀損部分未據告訴，傷害部分業據撤回告
    訴）。後經支援警力到場後加以逮捕，並扣得上開牛肉刀一
    把，及於詹朝翔身上起獲現金三百元。嗣詹朝翔經警帶往衛
    生署立臺北醫院施以抽血檢測，測得其血液中酒精濃度高達
    233.4mg/dl（換算呼氣酒精濃度為每公升1.167 毫克），而
    悉上情。
三、臺北縣政府警察局（現改制為新北市警察局）新莊分局報請
    臺灣板橋地方法院檢察署檢察官偵查起訴。
    理  由
壹、證據能力部分：
一、證人蘇月美、高敏益於警詢中所為之證述及證人黃培勛所製
    作之職務報告，性質上均屬被告詹朝翔以外之人於審判外之
    言詞或書面陳述，依刑事訴訟法第159 條第1 項之規定，不
    得作為證據。
二、證人郭月女及行政院衛生署臺北醫院醫師劉耿顯所開立之診
    斷證明書，雖亦係被告以外之人於審判外之陳述，然經本院
    於審判期日提示被告並告以要旨後、辯護人後，被告、辯護
    人就證據能力方面並未聲明異議，且本院審酌證人郭月女為
    被告之母親，醫師劉耿顯則係依其醫療專業執行職務之人，
    均無曲詞構陷被告之動機，是證人郭月女於案發後記憶猶新
    之情況下在警詢中所為之陳述，醫師劉耿顯於案發後不久依
    其醫療專業檢視被害人黃培勛傷勢後所開立之診斷證明書，
    可信度均屬甚高，如引用作為證據應屬適當，依刑事訴訟法
    第159 條之5 規定，即均有證據能力。
貳、有罪部分：
一、訊據被告固坦承前揭酒後駕車、妨害公務部分之事實，並就
    此部分為認罪之表示，惟矢口否認有強制部分之犯行。辯稱
    ：其持刀叫囂之行為，應僅構成恐嚇罪，尚未達到強制罪之
    程度云云。經查：
(一)前揭被告酒後駕車不慎撞及上開撞球館玻璃門後引發不快，
    進而再持刀駕車衝撞玻璃門並恫嚇蘇月美、高敏益等人後，
    將收銀櫃檯抽屜打開拿取其內百元紙鈔撒向店內，離去前並
    將所持牛肉刀棄於地上，後身著制服之警員黃培勛到場欲依
    法執行職務逮捕被告時，因被告掙扎反抗致黃培勛受有前述
    傷害等事實，為被告所供承不諱，核與證人郭月女於警詢中
    、證人蘇月美、高敏益於本院審理中、證人黃培勛於偵查及
    本院審理中就此部分所為之證述大致相符，並有上開臺北醫
    院檢驗科檢驗報告、刑法第185 條之3 案件測試觀察紀錄表
    、機車車籍資料表各一紙、診斷證明書二紙、現場、扣案物
    品及黃培勛傷勢照片共十七幀附卷可稽，暨牛肉刀一把扣案
    可資佐證，是此部分之事實堪以認定，合先敘明。
(二)被告第二次撞擊該撞球館玻璃門後，即手持牛肉刀大喊搶劫
    等語之事實，業據證人蘇月美、高敏益於本院審理中證述甚
    詳（參見本院100 年3 月29日審判筆錄第4 、13頁），其中
    證人蘇月美於本院審理中已表示要原諒被告，不願再追究之
    意思，其自無再虛構此部分事實誣陷被告之理，參以被告之
    後亦確實有爬進收銀櫃檯打開抽屜拿取紙鈔之動作，是渠等
    二人所證應堪採信。在此情形下，被告手持牛肉刀並大喊搶
    劫，客觀上自係以該牛肉刀要脅在場之證人蘇月美、高敏益
    等人必須順從其意，不得反抗，否則其將會以該牛肉刀傷害
    渠等生命、身體，其以現實之惡害要脅他人，使證人蘇月美
    、高敏益因畏懼牛肉刀之殺傷力而不敢上前制止（參見上開
    本院審判筆錄第6 、16頁證人蘇月美、高敏益所證），其所
    為顯已達脅迫之程度，而非僅止於恐嚇。而證人蘇月美、高
    敏益為該撞球館收銀櫃檯及其內財物之所有人及保管人，並
    無容忍被告擅自打開該收銀櫃檯抽屜並拿取其內財物之義務
    ，卻因被告上開以刀脅迫之動作，使渠等不敢上前制止，是
    被告顯係以該持刀脅迫之行為，使證人蘇月美、高敏益必須
    容忍被告擅自打開收銀櫃檯抽屜拿取紙鈔後撒向店內此一無
    義務之事，甚為灼然。
(三)綜上所述，被告上開所辯，尚非足採。據此，本案事證明確
    ，被告前揭犯行，均堪認定。
二、論罪科刑部分：
(一)核被告所為，係犯刑法第185 條之3 之服用酒類不能安全駕
    駕駛動力交通工具而駕駛罪、第304 條第1 項之強制罪及第
    135 條第1 項之對於執行職務之公務員施強暴罪。其所犯上
    開三罪間，犯意各別、行為互殊，應予分論併罰。
(二)公訴意旨雖認被告係持刀強盜該撞球館內之財物，並得手三
    百元，而認被告就此部分所為，應係犯刑法第330 條第1 項
    、第321 條第1 項第3 款之攜帶兇器加重強盜罪等語。惟查
    強盜罪或加重強盜罪需以被告具有意圖為自己不法所有之強
    盜犯意為主觀要件，本件依證人高敏益於本院審理中所證，
    被告雖然持刀高喊強劫，但被告進入櫃檯拉開抽屜使該抽屜
    連同其內之紙鈔、硬幣散落一地後，並未見到被告將紙鈔或
    硬幣等財物放入身上，僅係抓起百元紙鈔後，口出：「你們
    大家都看不起我。」等語後將紙鈔撒掉，證人高敏益並稱只
    覺得被告「好像一個喝醉酒的人在發洩。」（參見上開本院
    審判筆錄第14頁）。又扣案之現金三百元部分，係由被告口
    袋中所搜出，且係一張張疊在一起乙節，業據證人黃培勛於
    本院審理中證述甚明（參見上開本院審判筆錄第24頁），而
    被告為年滿三十歲之男子，身上攜帶三百元亦屬情理之常，
    無從逕認該三百元必為被告自撞球館收銀機內所拿取之財物
    。況證人高敏益於本院審理中亦已明確證稱其一開始清查時
    雖然少了六百餘元，但製作警詢筆錄回來後，清掃結果發現
    錢並沒有少等語（參見上開本院審判筆錄第15頁），衡諸當
    時被告係將收銀機抽屜內之紙鈔、硬幣散落一地等情，證人
    高敏益所證一開始有短少，打掃後已全數找回之情形，應確
    有可能，扣案之三百元即難認為被告強盜所得之財物。按當
    時被告既已持刀控制店內，大可將散落地上之財物撿拾後取
    走，惟其竟未取走任何紙鈔、硬幣，而係撒向店內，再參以
    被告在離去前竟有自行將所持牛肉刀丟在店內地上，絲毫不
    怕高敏益等店員撿起來後反抗之異常行為，可徵被告應僅係
    因酒後不滿其第一次不慎撞擊撞球館玻璃門時，該撞球館店
    家似乎有瞧不起伊沒錢之態度，方返家持刀到場鬧事，並無
    強盜該撞球館財物而據為己有之不法所有意圖及強盜犯意，
    當無疑義。準此，本件並無足夠之積極證據證明被告此部分
    確有公訴意旨所持之攜帶兇器加重強盜行為，惟就其持刀脅
    迫店家、店員後強取收銀櫃檯抽屜內財物之起訴基本事實同
    一，本院爰就此部分變更為上開刑法第304 條第1 項之強制
    罪，並依法併予審理。
(三)公訴意旨另認被告於警員黃培勛到場時，有駕駛上開機車衝
    撞警員黃培勛之行為，並認此部分亦構成前揭妨害公務犯行
    之一部。惟查證人黃培勛於本院審理中雖證稱，當時其站在
    被告機車正前方約一個手臂距離，手壓住被告機車右煞車等
    語（參見上開本院審判筆錄第25頁），然此與被告警詢筆錄
    中，警員所詢問被告：「當時警方恰目擊你發動重機車J9N-
    165 號欲逃離現場，急忙衝上前拉住機車尾端之扶手，並控
    制機車右邊煞車……」等語（參見99年度偵字第25809 號偵
    查卷第13頁），並不相符。按若警員黃培勛係一手抓住被告
    機車右煞車把，一手抓住被告機車尾端扶手，顯然係站在被
    告機車右側邊，方能做出此種動作，而非站在被告機車正前
    方。此亦與證人蘇月美於本院審理中所證當時警察拉被告機
    車手把，警察是在側邊把他拉著等語（參見上開本院審判筆
    錄第6 頁），及證人高敏益於本院審理中所證警察從後側面
    抓住把手等語（參見上開本院審判筆錄第17頁）相符。是由
    上情觀之，警員黃培勛當時應係站在被告機車之右側邊，一
    手抓住被告機車右手把，一手抓住被告機車尾端扶手，此時
    縱使被告機車往前衝撞，應亦不致於撞到警員黃培勛，僅能
    認被告有直接駕車逃走之意思，無從認定被告有駕車衝撞警
    方之犯意或行為甚明。是此部分既無足夠證據證明被告有駕
    車衝撞警員黃培勛之行為，應不成立妨害公務罪，附此敘明
    。
(四)本院爰審酌被告並無前科，有臺灣高等法院被告前案紀錄表
    一份在卷可按，素行尚可，其明知酒精成分對人之意識能力
    具有不良影響，酒後駕車對一般往來之公眾及駕駛人本身皆
    具有高度之危險性，詎其竟漠視自身安危，又枉顧公眾安全
    ，於服用酒類，換算酒後呼氣酒精濃度達每公升1.167 毫克
    ，已處於不能安全駕駛動力交通工具之狀態下，仍駕駛車輛
    行駛於市區道路上，顯已對行車安全發生危害；其持刀脅迫
    之犯罪手段，對於被害人生命、身體所造成之危害程度，徒
    手反抗員警之逮捕，漠視公權力之行使，並對執法人員造成
    傷害，兼衡其強制罪及妨害公務罪部分之犯罪動機畢竟係因
    酒後一時衝動，暨其犯罪後坦承酒後駕車及妨害公務部分之
    犯行，強制罪部分雖未完全認罪，但亦坦承主要事實經過之
    態度，及已賠償被害人蘇月美、黃培勛損失，取得渠等原諒
    等一切情狀，分別量處如主文所示之刑，並就有期徒刑部分
    定其應執行刑，及就罰金刑、有期徒刑部分各諭知易服勞役
    、易科罰金之折算標準，以資懲儆。
(五)扣案之牛肉刀一把雖係被告持以為本案強制犯行所用之物，
    然係其家中所有之物，業據證人郭月女於警詢中證述甚詳（
    參見上開偵查卷第24頁），被告並供稱並非其本人所購買（
    參見本院100 年1 月19日準備程序筆錄第5 頁），應非屬被
    告所有之物，與刑法第38條第3 項前段之規定尚有未合，即
    不得諭知沒收。另現金三百元部分，被告稱為其本人所有之
    錢財，且無證據證明係被告自上開撞球館所拿取之物，業如
    前述，即難認屬被告犯罪所得之物，亦無從諭知沒收，併此
    敘明。
、公訴不受理部分：
一、公訴意旨另以：被告在警員黃培勛到場時，並基於傷害之犯
    意徒手攻擊黃培勛，使黃培勛因而受有右手中指擦傷、左小
    腿擦傷及左手腕挫傷等傷害，因認被告此部分所為，亦涉犯
    刑法第277 條第1 項之傷害罪等語。
二、按告訴乃論之罪，告訴人於第一審辯論終結前得撤回其告訴
    ；又告訴經撤回者應諭知不受理之判決，刑事訴訟法第238
    條第1 項、第303 條第3 款分別定有明文。
三、查本件告訴人黃培勛告訴被告詹朝翔案件，公訴意旨認係觸
    犯刑法第277 條第1 項之傷害罪，依同法第287 條之規定，
    須告訴乃論。茲因被告與告訴人業已於100 年3 月29日本院
    審判期日達成和解，告訴人並當庭向本院撤回告訴乙節，有
    撤回告訴狀及該次庭期本院審判筆錄各一份在卷可按，揆諸
    前揭說明，此部分爰不經言詞辯論，逕為諭知不受理之判決
    。
據上論斷，應依刑事訴訟法第299 條第1 項前段、第300 條、第
303 條第3 款、第307 條，刑法第185 條之3 、第304 條第1 項
、第135 條第1 項、第51條第5 款、第41條第1 項前段、第42條
第3 項，刑法施行法第1 條之1 ，判決如主文。
本案經檢察官陳旭華到庭執行職務。
中    華    民    國   100    年    4     月    15    日
                    交通法庭  審判長法  官 李幼妃
                                    法  官 朱嘉川
                                    法  官 張紹省
上列正本證明與原本無異。
如不服本判決，應於判決送達後10日內敘明上訴理由，向本院提
出上訴狀 (應附繕本) ，上訴於臺灣高等法院。其未敘述上訴理
由者，應於上訴期間屆滿後20日內向本院補提理由書「切勿逕送
上級法院」。
                                    書記官 周雅玲
中    華    民    國   100    年    4     月    15    日
附錄本案論罪科刑法條全文：
中華民國刑法第185 條之3
服用毒品、麻醉藥品、酒類或其他相類之物，不能安全駕駛動力
交通工具而駕駛者，處一年以下有期徒刑、拘役或科或併科十五
萬元以下罰金。
中華民國刑法第135 條第1 項
對於公務員依法執行職務時，施強暴脅迫者，處三年以下有期徒
刑、拘役或三百元以下罰金。
中華民國刑法第304條
以強暴、脅迫使人行無義務之事或妨害人行使權利者，處三年以
下有期徒刑、拘役或三百元以下罰金。
前項之未遂犯罰之。